【裁判字號】    99,上易,202
【裁判日期】    990303
【裁判案由】    毀棄損壞
【裁判全文】
臺灣高等法院臺中分院刑事判決         99年度上易字第202號
上  訴  人  臺灣臺中地方法院檢察署檢察官
被      告  丙○○
            乙○○
上列上訴人因被告毀棄損壞案件，不服臺灣臺中地方法院98年度
易字第3689號中華民國98年12月25日第一審判決（起訴案號：臺
灣臺中地方法院檢察署98年度偵字第23853號），提起上訴，本
院判決如下：
    主    文
原判決撤銷，發回臺灣臺中地方法院。
    理    由
一、本件公訴意旨略以：被告丙○○於民國98年8月27日晚間某
    時，因所居住之臺中市○區○○○街75號701室房間，遭出
    租人甲○○以積欠租金為由更換門鎖；詎竟基於接續毀損之
    犯意聯絡，囑咐乙○○找來不知情之鎖匠，將該701室門外
    之2道門鎖破壞毀損致不堪使用，並重新更換門鎖，因認被
    告2人所為，均係犯刑法第354條之毀損罪嫌等語。
二、原審判決意旨略以：按告訴乃論之罪，對於共犯之一人告訴
    或撤回告訴者，其效力及於其他共犯。又告訴乃論之罪，於
    偵查中對於共犯之一人撤回告訴者，其效力及於其他共犯，
    均應為不起訴處分；如應不起訴而起訴者，其起訴之程序即
    屬違背規定，法院應諭知不受理之判決，查：本件被告丙○
    ○、乙○○經檢察官以刑法第354條之毀損罪提起公訴，依
    照同法第357條規定係屬告訴乃論之罪，茲經告訴人於98 年
    10月21日偵訊時表示就被告乙○○部分不追究等語，經原審
    於98年12月23日審理時訊問其真意為：「我對於被告顏（聰
    明）的部份我想說他在檢察官那邊已經承認，所以想想算了
    ，就是不想再告他了，我只對被告顏（聰明）部分撤回告訴
    」等語，而認於偵查時已撤回對被告乙○○之告訴，且依前
    揭之規定，應及於被告丙○○。雖告訴人於本院審理時復表
    示：「如果是這樣的話，我不要撤回」等語，然按提出告訴
    後撤回時，撤回告訴之人不得再行告訴。亦即，撤回告訴乃
    一訴訟行為，其行使不得附任何條件，一經合法行使後即不
    得再予撤回，就撤回告訴之人而言，其告訴權已因撤回而消
    滅，不得再行撤回其前已撤回告訴之訴訟行為，因而依刑事
    訴訟法第303條第1款，判決公訴不受理。
三、惟查本件告訴人於偵查中僅陳稱：「（檢察官問：乙○○承
    認犯毀損罪，有何意見？）他的部分，我不追究。」等語，
    就上開筆錄之記載，告訴人所稱「不追究」係指告訴人對乙
    ○○之行為表示原諒之意，尚難認該言詞等同於刑事訴訟法
    上所謂之「撤回告訴」之要件，而發生撤回告訴之法律效果
    ，此由告訴人於審理中已陳稱：「（檢察官問：你當時有向
    檢察官說出撤回告訴字眼？）無（見原審卷第64頁反面）」
    等語即明，雖告訴人於原審審理中曾稱：「就是不想再告他
    了，伊只對被告顏部分撤回告訴」等語（見原審卷第64 頁
    正面），惟告訴人於同一庭亦表示「就是因為被告顏在偵查
    中已經坦承，所以不想再追究，願意原諒他」（檢察官問：
    你當時說不追究是何意？）等語（見同頁反面），則告訴人
    對於「撤回告訴」與「不想追究，願意原諒」之意思似有混
    淆之情形，難以其於原審所謂「伊對顏部分撤回告訴」等詞
    ，即認告訴人於偵查中業經對乙○○部分撤回告訴，況偵查
    、審判實務上普遍要求筆錄上要具體載明撤回告訴之用語，
    並由告訴人親自在筆錄上簽名，本件告訴人在偵查中既係對
    檢察官表明「不追究」而非「撤回告訴」，縱令告訴人隱藏
    在內心之真意為「撤回告訴」，惟客觀上既未明示讓偵查機
    關知悉，自不得認其告訴人於偵查中業經撤回告訴，而本案
    告訴人既從未就本案有撤回告訴之表示，即無所謂就撤回告
    訴再表示撤回之問題，是檢察官上訴意旨指摘原審以告訴人
    業於偵查中撤回告訴並以此為不受理判決為不當，即有理由
    ，依上開刑事訴訟法第369條第1項但書之規定，並為維護被
    告之審級利益，自應由本院將原審判決撤銷，發回原審臺灣
    臺中地方法院，另為妥適之裁判。
四、據上論斷，應依刑事訴訟法第369條第1項但書，判決如主文
    。
中    華    民    國    99    年     3    月    3     日
            刑事第六庭    審判長法  官  李  文  雄
                                法  官  林  靜  芬
                                法  官  陳  如  玲
以上正本證明與原本無異。
不得上訴。
                                書記官  陳  信  和
中    華    民    國    99    年     3    月    3     日

司法院資訊處製作；財團法人民間司法改革基金會備份。
